臺灣雲林地方法院刑事判決　　　　　　　　　　　　　　九十三年度訴字第一二號
　　公　訴　人　臺灣雲林地方法院檢察署檢察官
　　被　　　告　丁○○
　　指定辯護人　丙○○
右列被告因強盜案件，經檢察官提起公訴（九十二年度偵字第四九二六號），本院判
決如左：
    主  文
丁○○無罪。
    理  由
一、公訴意旨略以：丁○○意圖為自己不法之所有，於民國九十二年十月十六日十二
    時三十分許，夥同另兩名姓名年籍不詳之人，共乘車牌號碼ＭＰ─１７３９號（
    係Ｍ９─１７３９號之誤載）自小貨車至己○○所有位於雲林縣林內鄉○○村○○路七之一號之工廠，趁工廠無人看顧之際，由其中一名男子留在車上把風，丁○○則與其中一名男子進入工廠內竊取電纜線，惟因發出聲響，為住在工廠旁之
    庚○○聞聲趕至，庚○○見現場有丁○○與該名男子正在拉扯電纜線，便命該二
    人住手及蹲下，詎丁○○與該名男子為達防護贓物、脫免逮捕之目的，乃逐漸接
    近庚○○，佯裝遵從庚○○指示蹲下，卻又立刻站起，欲撲向庚○○，庚○○趁
    機拾起旁邊的三夾板，往丁○○背部擊去，此時丁○○與該名男子竟又均手握拳
    頭，欲往庚○○方向揮去，庚○○見狀，即迅速往工廠側門方向逃逸，丁○○與
    該名男子見庚○○逃離現場，遂從工廠的另一個側門逃出，並由該自小貨車接應
    駛離現場。因而認被告涉有刑法第三百三十條第一項、第三百二十九條、第三百
    二十一第四款之加重準強盜罪嫌。
二、按認定犯罪事實所憑之證據，無論其為直接證據或間接證據，在訴訟上之證明，
    均須達於通常一般之人不致有所懷疑而得確信其為真實之程度，始能據為不利被
    告之判斷基礎（參考最高法院七十六年台上字第四九八六號判例）。若其證明未
    達此一程度，而有合理懷疑存在，基於「罪證有疑，利歸被告」之無罪推定原則
    ，即應儘先為有利被告之推斷。又檢察官就被告犯罪事實，應負舉證責任，並指
    出證明之方法，刑事訴訟法第一百六十一條第一項規定甚明。次按不能證明被告
    犯罪者，應諭知無罪之判決，同法第三百零一條第一項也有明文規定。
三、訊據被告丁○○固坦認Ｍ９─１７３９號自小貨車平常均由其在使用，及其背部
    有受傷，惟堅決否認有加重準強盜犯行，辯稱：伊於九十二年十月十六日案發當
    天有上班，利用中午吃飯時間去理頭髮，背部的傷不是被「角仔」（木棍）打到
    ，是在閃躲大貨車時稍微往後退，被Ｍ９─１７３９號小貨車左側側欄板鐵質部
    分劃傷等語。
四、經查：
  (一)、證人庚○○即本案目擊證人證稱：
    「我於九十二年十月十六日十二時三十分在林內鄉○○村○○路７─１號工廠
        內，看見有人正剪斷纜線，且正要拿走」（斗六分局第一次筆錄）。
    「當天中午我在家看電視，聽到隔壁工廠有聲音，我就走到我家後面馬路那裡
        有停一台自小貨車，我要走過去，就看見一個人把車開往彰雲大橋方向。」
        （偵查卷第八頁）。
    「本案發生之時間可以確認是中午，有超過十二時，但未超過下午一時」（審
        理第六三、六四頁）。
    證人於警、偵訊及在本院審理中始終陳述案發時間約在中午十二點多，可知本
      案發時間是在九十二年十月十六日中午十二點至一點之間。
  (二)、證人庚○○到院證稱：其目擊有人開車接應另兩名竊賊離開現場，該車輛是框
      式、藍色小貨車，車號Ｍ９─１７３９號，車牌號碼是用石頭寫在水溝旁之擋
      土牆，警察到時念給他聽，並帶他們去看寫在擋土牆上的車牌號碼，核與證人
      乙○○證述，該車牌號碼由證人庚○○提供之情節相符，證人庚○○是當場記
      下車牌號碼，誤記之可能性極低，另庚○○警訊時指證涉案之藍色小貨車車門
      噴有白色字體，且中間有一個是「興」字，經審視分局卷內之照片，在前述小
      貨車兩側車門處，均有「新王興業有限公司」白色噴漆字體，證人所述涉案之
      小貨車特徵與被告所使用之Ｍ９─１７３９號小貨車完全一致，本院再依職權
      調得ＭＰ─１７３９號及Ｍ９─１７３９號可能造成混淆之兩車之車籍資料（
      審理卷第八一、八二頁），其中ＭＰ─１７３９號車是排汽量一一八九ＣＣ報
      廢之大慶牌自小客車，而另一輛Ｍ９─１７３９號則為排氣量二八三五ＣＣ中
      華牌車，兩車明顯不同，證人庚○○要無誤指之可能。酌以證人即警員乙○○
      在本院證稱：庚○○說小貨車之車號為Ｍ９─１７３９號，應該是Ｍ９，我可
      能是寫錯（即記為ＭＰ），庚○○是口述車號，我有用筆寫下來，另觀之證人
      在警訊筆錄將系爭小貨車後面四碼阿拉伯數字『１７３９』其中「９」的部分
      亦記為「Ｐ」字樣，可見證人將「９」記為「Ｐ」是其習慣書寫方式，證人乙○○也是根據Ｍ９─１７３９號之車牌去查詢，而鎖定Ｍ９─１７３９號小貨
      車是涉案之車輛，足見Ｍ９─１７３９號小貨車於案發當時被開到現場無誤。
  (三)、案發時間為九十二年十月十六日中午十二點至一點之間，而且平常就是被告用
      以送貨之Ｍ９─１７３９號小貨車於案發時在現場停留，並作為接應之交通工
      具，被告又堅稱案發時該Ｍ９─１７３９號小貨車沒有借人使用，又有目擊證
      人指認被告等情，被告之犯罪嫌疑自屬最大。惟：
      被告在警訊時供稱：「他於九十二年十月十六日上午七時五十分開Ｍ９─１
        ７３９號小貨車去彰化縣芳苑鄉芳苑工業區○○○路二四號新王興業股份有
        限公司上班，擔任送貨司機職務，案發當日沒有送貨，中午十二點多去理髮
        ，下午十七時許開該車回家。」；在本院審理時供稱：「九十二年十月十六
        日我沒有去送貨，但是有在工廠上班，是利用中午時間去理髮，理髮時間是
        中午十一點四十分左右」（審理卷第一一五、一一六頁）。按九十二年十月
        十六日是星期四，為上班日，而被告之老闆林春敏警訊時也證實被告當日沒
        有送貨，因此被告趁送貨之便，途經案發地點，臨時起意夥同另兩名竊賊竊
        取電纜線之情形應不存在。再者，該日既是上班日，被告沒有送貨任務，自
        應受管制，應於廠內待命，以應老闆囑咐送貨之要求，被告辯稱案發當日沒
        有送貨，但仍有上班，因此利用中午休息時間去理髮乙節，並無違常理之處
        ，參以被告於九十二年十月十六日晚上十點十分被通知至林內分駐所製作筆
        錄時已是理平頭模樣，有斗六分局卷內之照片可參，可悉被告於九十二年十
        月十六日或之前確實有去理髮。
      證人戊○○即幫被告理髮之人證稱：
         (1)「丁○○最近有到我店裡理頭髮，日期我不知道，時間約十二至十三時
             到我店裡面，由我向他理頭髮的。」（九十二年十月三十日警訊筆錄
             ）。
         (2)「丁○○曾到我住處讓我理髮，日期我無法確認，時間是中午十二時左
             右，我幫他理完髮時約中午十三時左右，我才吃中餐，丁○○約中午
             十一時接近十二時許到我位於彰化縣二林鎮北平里仁愛五一七號住處
             ，當時我為一個客人理髮，丁○○在現場等我為前一位客人理完髮，
             我接著再為丁○○理髮，丁○○理完髮時約下午十三時許，理完髮付
             了二百元即離去。」（九十二年十一月八日警訊筆錄）
         (3)「被告久久的才理一次髮，我只有記得是有一天中午去我的理髮店理過
             髮，約十一點多，剪好的時候將近十二點多，剪頭髮要一個多小時，
             當天剪好以後沒有客人，所以我就去做飯，我沒有看時鐘，我知道是
             中午時間。」（審理卷第一０五、一０八頁）
         (4)證人戊○○與被告無親屬關係或有特別之情誼，又是很久才光顧一次之
           客人，實在沒有必要坦護被告。證人替被告理髮當時雖沒有看時鐘，以
           致理髮之時間無法很精確，然證人證述被告到達理髮店時，前面已有一
           名客人正在理髮，證人若替被告前面一名客人理髮時間已超過一點（即
           被告犯案後可能到達之時間），接著幫被告理髮至當日下午二點多才做
           飯食用，已誤餐達兩個小時以上，理應相當飢餓，卻仍誤認為幫被告理
           完髮之時間不到下午一點，才做飯食用，似乎不可能。因此證人憑其感
           覺被告到達理髮店之時間是十一點餘將近十二點之判斷，不致失準太多
           。且其先後三次證述被告理髮時間是十一點多至十二點多將近一點間之
           證述並無多大出入，況且證人從警訊乃至本院審理時均稱不記得被告理
           髮之正確日期，若是與被告刻意串證，當不致忽略互為串好案發之日期
           此一重要事項，又證人戊○○證述被告是中午時間前去理髮，理完髮證
           人才吃中飯之證詞，可知證人因幫被告理髮之緣故誤了中餐食用之正常
           時間，因此證人對於被告理髮之時間印象特別深刻，要屬合理，應屬可
           信。是被告辯稱案發當天中午十一點四十幾分去證人戊○○理髮店理髮
           尚非無據，則被告於案發時是否在場即有可疑。
       證人庚○○在偵訊時證稱：其中一名竊賊頭髮大概有耳下十公分長左右，
         在警察局的時候第一次時，並沒有認出丁○○，因為他把頭髮剪掉了等語
         ，執此可悉，證人當時確目賭有一名長髮之竊賊行竊，該長髮之竊賊如係
         被告，被告要無可能於九十二年十月十六中午十二時三十分許在雲林縣林
         內鄉○○村○○村路七之一號犯案後，隨即在證人戊○○位於彰化縣二林
         鎮北平里仁愛五一七號之理髮店出現，並讓證人戊○○理髮。因為兩地分
         屬不同縣份，且兩地之距離極遠，非短時間內可到達，倘依證人庚○○所
         述案發時間為中午十二時三十分，則被告犯案後隨即開車逃逸，為了製造
         不在場之證明，馬上驅車去戊○○之理髮店理髮，若加計到彰化縣二林鎮
         ○路程，其到達戊○○理髮店之時間當會超過是日下午一點，若再加上理
         髮之時間，應該已是下午二點多，要與證人戊○○證述被告理髮之時間及
         自己理完髮用餐之時間差距太大。據此，被告要無於犯案後，為了製造案
         發時不在場之證明，刻意去戊○○之理髮店理髮，以誤導檢、警之辦案之
         可能。依據合理之懷疑，證人庚○○所見該名長髮之竊賊，是另有其人，
         應非被告。
    (四)、證人庚○○證稱當時他用木棍打到竊賊的左側背部（審理卷第五八頁），但
        被告背部的傷是在脊椎骨偏右側（見斗六分局卷第二四頁下方之照片），兩
        者已有不符，被告辯稱其被背部之傷是閃躲大貨車，而往內躲，因此碰觸到
        前述小貨車右側側欄板鐵質部而成傷，經比對照片所示被告傷勢位置後以皮
        尺丈量，傷勢位置高度為一百二十五公分，再指揮法警至法庭外停車場尋找
        相類之貨車共有兩輛，經丈量側欄板高度離地面分別為一百二十公分及一百
        二十五公分，與被告可能造成之傷勢高度相當，被告辯稱背部之傷是碰到小
        貨車側欄板鐵質部分造成，不能排除此可能性。
    (五)、庚○○證稱：「在警察局的時候我第一次並沒有認出丁○○，因為他把頭髮
        剪掉了，後來製作完筆錄時候，我又在警局內仔細察看才認出丁○○。」（
        偵卷第九頁）；再於本院證稱：「被告的聲音很特殊，口音不同」、「我一
        開始去看的時候，我沒有辦法指認，之後警察叫我去旁邊休息，我去旁邊喝
        茶的時候，我看到警察在跟他說，警察詢問我說，是否可以指認出這個人，
        我說可以確定。」、「他的口音有海口音」（見九十三年六月二日審理筆錄
        ；第五七頁；六０頁；六四頁）。可見證人無法在第一時間內指認被告是涉
        案人，而在林內分駐所內，警察已命被告掀開上衣露出背部之傷痕，在場之
        林春敏等人已看到被告背部之傷痕，證人庚○○是否受此暗示而認為被告丁○○即是其打傷之竊賊也未可知，何況證人庚○○第一次在警局指認小偷時
        ，並未指認出被告，之後聽聞被告說話口音有海口腔，才認出是被告，然說
        話口音有海口腔者眾，要不得以此有可能誤認之指認方式，即認定被告即為
        涉案之竊賊。
    (六)、如前所述，系爭Ｍ９─１７３９號小貨車案發時雖在現場接應其餘兩名共犯
        離開，然此僅能證明該車於案發時在現場出現，並不能證明是被告開去現場
        ，或與另兩名竊賊開至現場。再者，該車平常由被告使用，並做為被告上下
        班之交通工具等情，已據被告之老闆林春敏警訊時陳述綦詳，被告如參與本
        案之犯行，其對車況最清楚，依理應由其駕駛才對，然而證人庚○○卻證稱
        被告是在工廠內被其打傷之竊賊，亦即另有第三名竊賊駕駛該車。酌以被告
        不可能於犯案後，同時間到彰化縣二林鎮讓證人戊○○理髮之論述，合理之
        解釋，被告應該是將該車借給了他人使用，被告對於系爭小貨車未借予他人
        使用乙節顯然說了謊言，被告否認將車借給他人使用，或係不願讓該三名竊
        賊曝光之考量，自不得因被告隱匿實情為部分不實之供述，即認為被告其餘
        之供述均不足採信，而為被告不利之認定。
五、綜上所述，本案檢察官所指之證據，無法達於通常一般之人不致有所懷疑而得確
    信其為真實之程度，而有上述諸多合理懷疑存在，基於「罪證有疑，利歸被告」
    之無罪推定原則，自應為被告有利之認定。此外，公訴人別無其他積極證據讓法
    院形成被告有罪之心證，自屬不能證明被告犯罪，應為被告無罪之諭知。
據上論斷，應依刑事訴訟法第三百零一條第一項，判決如主文。
本案經檢察官甲○○到庭執行職務。
中      華      民      國      九十三      年    八    月       四     日
                                         臺灣雲林地方法院刑事第五庭
                                           審判長法  官  陳  定  國
                                                 法  官  許  佩  如
                                                 法  官  李  明  益
右正本證明與原本無異。
如不服本判決，應於判決送達後十日內向本院提出上訴狀( 應附繕本 )。
                                                 書記官  蘇  靜  怡
中      華      民      國      九十三      年    八    月       四     日
